臺灣高等法院刑事裁定
110年度毒抗字第198號
抗  告  人
即  被  告  陳春木


上列抗告人即被告因違反毒品危害防制條例案件，不服臺灣桃園
地方法院109年度毒聲字第529號，民國110年1月25日裁定（聲請
案號：臺灣桃園地方檢察署109年度毒偵字第4676號），提起抗
告，本院裁定如下：
    主  文
抗告駁回。
    理  由
一、原裁定意旨略以：本件抗告人即被告甲○○（下稱抗告人）於
    民國109年4月25日下午5時35分許（原裁定誤載為101年9月1
    1日晚上7時50分許，應予更正）為警採尿時回溯120小時內
    之某時，在不詳地點，施用第一級毒品海洛因及第二級毒品
    甲基安非他命。又其前因施用毒品案件，經法院裁定令入戒
    治處所施以強制戒治，於93年1月9日執行完畢，足認抗告人
    係於強制戒治執行完畢3年後，再犯本案施用第一級及第二
    級毒品犯行，檢察官聲請令抗告人入勒戒處所觀察、勒戒，
    核無不合，應予准許。
二、抗告意旨略以：抗告人之尿液並非在其面前封蓋，亦未經其
    按捺指印，更未在其面前封緘；其自101年間起從未施用毒
    品，僅因有睡眠障礙隨身攜帶FM2，員警即強制其採尿云云
    。　　
三、按毒品危害防制條例第20條第3項、第23條第2項於109年1月
    15日修正公布，且新增第35條之1過渡規定，並均於109年7
    月15日施行。次按犯毒品危害防制條例第10條之罪者，檢察
    官應聲請法院裁定，或少年法院（地方法院少年法庭）應先
    裁定，令被告或少年入勒戒處所觀察、勒戒，其期間不得逾
    2月；依同條例第10條第2項規定為觀察、勒戒或強制戒治執
    行完畢釋放後，3年後再犯第10條之罪者，適用前2項之規定
    ，毒品危害防制條例第20條第1項、第3項定有明文。又本條
    例中華民國108年12月17日修正之條文施行前犯第10條之罪
    之案件，於修正施行後，依下列規定處理：偵查中之案件
    ，由檢察官依修正後規定處理；審判中之案件，由法院或
    少年法院（地方法院少年法庭）依修正後規定處理；依修正
    後規定應為不起訴處分或不付審理之裁定者，法院或少年法
    院（地方法院少年法庭）應為免刑之判決或不付審理之裁定
    ，修正後毒品危害防制條例第35之1條亦有明文。是依修正
    後毒品危害防制條例規定，觀察、勒戒或強制戒治執行完畢
    釋放後，3年後再犯施用毒品罪者，應適用觀察、勒戒及強
    制戒治之規定；就修正施行前犯施用毒品罪之審判中案件，
    於修正施行後，法院應依修正後之規定處理，倘係3年後再
    犯之案件，法院應依職權為觀察、勒戒或強制戒治之裁定。
    且犯毒品危害防制條例第10條之罪，祇要距最近 1次犯該罪
    經觀察、勒戒或強制戒治執行完畢釋放後，已逾3年，即應
    令觀察、勒戒，不因其間是否因另犯該罪，經起訴、判刑或
    執行而受影響（最高法院109年台上大字第3826號刑事裁定
    意旨參照）。是犯毒品危害防制條例第10條之罪者，不論係
    修正前後所為，無庸為新舊法比較，均應依新法規定處理。
四、經查：
　㈠抗告人雖否認施用第一級毒品海洛因及第二級毒品甲基安非
    他命，惟其經警採尿送驗，結果呈安非他命、甲基安非他命
    及嗎啡陽性反應乙情，有台灣檢驗科技股份有限公司109年5
    月8日報告編號UL/2020/00000000號濫用藥物檢驗報告、桃
    園市政府警察局楊梅分局被採尿人尿液暨毒品真實姓名與編
    號對照表各1紙附卷可稽。且該結果係以氣相層析/質譜儀法
    、液相層析串聯質譜儀進行確認，檢驗結果出現偽陽性之機
    率極低，因而具有公信力，顯見抗告人確有於109年4月25日
    下午5時35分許為警採尿時回溯120小時內某時，施用第一級
    毒品海洛因及第二級毒品甲基安非他命，堪以認定。又抗告
    人前因施用毒品案件，由原審以89年度毒聲字第4044號裁定
    送觀察、勒戒後，因認有繼續施用毒品傾向，由原審以89年
    度毒聲字第7090號裁定令入戒治處所施以強制戒治，嗣經原
    審以90年度毒聲字第1300號裁定停止戒治，所餘戒治期間付
    保護管束，於90年4月11日出所，迄90年11月7日保護管束期
    滿等情，有本院被告前案紀錄表可稽。抗告人本次施用第一
    級及第二級毒品，距最近1次強制戒治執行完畢釋放已逾3年
    。是以，抗告人係於強制戒治執行完畢釋放後，3年後再犯
    本案施用第一級及第二級毒品犯行，亦堪認定。從而，原審
    依上開採尿鑑定結果認定抗告人確有施用第一級及第二級毒
    品之事實，而裁定應送勒戒處所觀察、勒戒，於法並無不合
    。至抗告人於前開觀察、勒戒及強制戒治執行完畢後，雖於
    91年間因施用毒品案件，經原審法院以92年度毒聲字第943
    號裁定令入戒治處所施以強制戒治，於93年1月9日因法律修
    正出所，然此戒毒療程係因法律另有規定而中斷，並非完成
    法律所預設足以戒斷毒癮之治療程序而釋放，故此次之釋放
    自核與「觀察、勒戒或強制戒治執行完畢釋放」不符，原審
    認抗告人係於93年1月9日強制戒治執行完畢3年後再犯本案
    施用第一級及第二級毒品犯行，應有誤會，併予敘明。
　㈡又抗告人於警詢時，業已供陳本案尿液檢體係由其親自排放
    並封緘捺印等語明確。其於109年9月1日檢察事務官詢問時
    ，對於本案尿液檢體為其親自排放及捺印等節，亦未予爭執
    ，僅辯稱尿液不是其封起來的，也忘記警方有無在其面前封
    云云；嗣於刑事抗告狀始辯稱本案尿液並非在其面前封蓋，
    亦無其捺印，更未在其面前封緘云云，前後所述顯然不一，
    已難遽信為真。且觀諸抗告人簽立之勘察採證同意書已載明
    「執行人員已依規定出示身分證件，並告知下列事項：執行
    理由：因案，有實施勘察採證之必要。勘察範圍：其他：尿
    液……同意人確實暸解上述告知內容並出於自願同意」等語，
    並經其簽名捺印。且抗告人採尿後經警在其面前施以台灣尖
    端先進生技醫藥股份有限公司甲基安非他命/嗎啡二合一檢
    驗試劑，初步判讀呈甲基安非他命及嗎啡陽性反應，並經抗
    告人在桃園市政府警察局楊梅分局查獲毒品危害防制條例案
    「尿液」初步檢驗報告單涉嫌人簽章捺印欄簽名捺印，足見
    上開採集及送驗過程甚為透明且嚴謹，倘送驗尿液如抗告人
    所辯非在其面前封蓋，亦非其封緘捺印，抗告人豈有未予爭
    執之理。從而抗告人辯稱本案尿液並非其封緘捺印云云，要
    難可採。
　㈢且本案係因抗告人於109年4月25日下午4時30分許，在桃園市
    ○○區○○路000號前為警攔查，抗告人自行取出FM2固態粉末1
    包，並經抗告人同意採尿送驗等情，此據抗告人於警詢時陳
    述明確，並有勘察採證同意書在卷可參。是以，抗告人既同
    意接受警方採尿之調查，並經記載於筆錄及勘察採證同意書
    ，復由抗告人親自簽名捺印，自已合於刑事訴訟法第131 條
    之1 之規定。而抗告人為成年人，係國中畢業之教育程度，
    且有多次違反毒品危害防制條例前科，有警詢筆錄受詢問人
    欄及本院被告前案紀錄表可參。依其智識、經驗，對於員警
    詢問是否願意接受採尿，顯有能力得以明確表示同意或拒絕
    之旨，復觀諸其於警詢時就員警詢問之各項問題，均能清楚
    回答，當能明瞭同意採尿之法律上意義。從而，抗告人以本
    案係員警強制採尿云云置辯，殊難憑採。
　㈣另檢察官對於初犯及3年後再犯施用毒品案件，本得按照個案
    情形，依法裁量決定採行緩起訴之戒癮治療或觀察、勒戒，
    是否給予施用毒品者為附命完成戒癮之緩起訴處分，係屬檢
    察官之職權，並非法院所得介入審酌，法院原則上應尊重檢
    察官職權之行使，僅就檢察官之判斷有違背法令、事實認定
    有誤或其他裁量重大明顯瑕疵等事項，予以有限之低密度審
    查。查本案檢察事務官3度傳訊抗告人，就其施用毒品等節
    詢問抗告人，並數度詢問抗告人有無補充，抗告人均稱沒有
    補充等語，業已保障其基本陳述意見權利。且抗告人於警詢
    、檢察事務官詢問時均否認施用毒品犯行，是以卷內並無關
    於抗告人請求檢察官准予院外戒癮治療之記載或具狀。檢察
    官斟酌抗告人本案之犯罪情節等全案事證，認以向法院聲請
    觀察、勒戒始能達成戒斷之目的，依毒品危害防制條例第20
    條第3項、第1項之規定向法院聲請裁定觀察、勒戒，未對抗
    告人為附命完成戒癮治療之緩起訴處分諭知，乃屬檢察官適
    法職權的行使，其程序並無不合，難謂其判斷有違背法令、
    事實認定有誤或其他裁量重大明顯瑕疵等情事。是原審法院
    依循檢察官之聲請為令抗告人入觀察勒戒處所為觀察、勒戒
    之裁定，於法並無不合或不當，應予維持。
五、綜上，原審以抗告人施用第一級及第二級毒品，事證明確，
    裁定令入勒戒處所觀察、勒戒，其期間不得逾2月，經核並
    無違誤。抗告意旨徒以前詞指摘原裁定不當，為無理由，應
    予駁回。
六、據上論斷，應依刑事訴訟法第412條，裁定如主文。
中　　華　　民　　國　　110 　年　　2 　　月　　24　　日
                  刑事第二庭    審判長法　官  郭豫珍 
　　　　　　　　　　　　　　          法  官  錢建榮 
　　　　　　　　　　　　　            法  官  謝梨敏
以上正本證明與原本無異。
不得再抗告。
                                      書記官  周彧亘
中　　華　　民　　國　　110 　年　　2 　　月　　25　　日